【裁判字號】    98,交簡上,169
【裁判日期】    990120
【裁判案由】    過失傷害
【裁判全文】
臺灣臺南地方法院刑事判決          98年度交簡上字第169號
上  訴  人  臺灣臺南地方法院檢察署檢察官
被      告  乙○○
被      告  甲  ○
上列上訴人因過失傷害案件，不服本院中華民國98年5月15日98
年度交簡字第1276號第一審簡易判決（原起訴案號：臺灣臺南地
方法院檢察署98年度調偵字第351號），提起上訴，本院管轄之
第二審合議庭判決如下：
    主  文
上訴駁回。
乙○○、甲○均緩刑貳年。
    事  實
一、乙○○於民國（下同）97年3月9日12時15分許，駕駛車牌號
    碼HJ-5528號自用小客車附載其妻甲○，沿台南縣六甲鄉○
    ○路○○道由北往南方向行駛，行經該路段393號前臨時停
    車，本應注意車輛停車應緊靠路邊，不得併排臨時停車，且
    停車向外開啟車門時，應注意行人、車輛，並讓其先行，而
    依當時之天候為晴、日間自然光線且視距良好，並無不能注
    意之情事，乙○○竟疏於注意未緊靠路邊，臨時停車於慢車
    道上；坐於左後側乘客座之甲○亦未禮讓行進中車輛先行，
    即貿然開啟車門，適有黃薛玉治騎乘車牌號碼ZUK-133號輕
    型機車，沿上開路段同向行經該處，因反應不及而撞及上開
    自小客車左後側車門框，致黃薛玉治人車倒地，並受有右手
    第3手指指骨骨折併手指皮膚及軟組織缺損、右手第4手指撕
    裂傷併皮膚缺損、胸骨線性骨折等傷害。嗣黃薛玉治另因急
    性呼吸衰竭及腎衰竭於97年6月29日死亡。被告乙○○與甲
    ○於本件車禍事故發生後，犯罪未被有偵查權之公務員或機
    關發覺前，即向據報到場處理之臺南縣警察局麻豆分局警員
    表示係肇事者，進而接受裁判而自首。
二、案經黃薛玉治之夫丙○○訴由臺南縣警察局麻豆分局報請臺
    灣臺南地方法院檢察署檢察官偵查起訴。
    理  由
一、按被告以外之人於審判外之陳述，經當事人於審判程序同意
    作為證據，法院審酌該言詞陳述或書面陳述作成時之情況，
    認為適當者，亦得為證據，刑事訴訟法第159條之5第1項定
    有明文。查被告二人於本院審理時對被害人黃薛玉治於警詢
    時所為筆錄及筆錄之證據能力均不爭執，且本院依卷內資料
    審酌該警詢筆錄作成時之情況，亦未發現有何違背法律或其
    他相關規定之情事，認為適當，依刑事訴訟法第159條之5第
    1項之規定，上開被害人於警詢所作之筆錄，有證據能力，
    本院自得引為判決參考之依據，先予敘明。
二、上揭犯罪事實，業據被告二人於本院審理時坦承不諱，並有
    道路交通事故現場圖、道路交通事故調查報告表(一)、(二)各1
    份及本件道路交通事故現場照片10張在卷可稽。按道路交通
    安全規則第112條第1項第10款及同條第2、3項分別規定：「
    不得併排停車、停車時應依車輛順行方向緊靠道路右側、汽
    車臨時停車或停車，開啟或關閉車門時，應注意行人、其他
    車輛，並讓其先行」。本件案發當時天候為晴天，日間自然
    光線，路面為雙線道柏油路面、標線清晰、有快慢車道劃分
    ，並無不能注意之情事，被告乙○○與黃薛玉治先後行經台
    南縣六甲鄉○○路393號前，該處為機慢車優先道，二人均
    為沿上開路段由北往南方向行駛，依前開規定，被告乙○○
    違規停車於機慢車優先道，乘客甲○開啟車門時即應注意後
    方車輛，竟違規逕行開啟車門，致騎機車行經該處之黃薛玉
    治遭甲○開啟之車門撞及倒地，受有右手第3手指指骨骨折
    併手指皮膚及軟組織缺損、右手第4手指撕裂傷併皮膚缺損
    、胸骨線性骨折等傷害，被告乙○○之違規停車行為及被告
    甲○之違規開啟車門行為，實為本件二車發生擦撞之肇事原
    因，臺灣省臺南區車輛行車事故鑑定委員會亦同此意見，有
    該會97年10月30日南鑑字第0975903127號函及鑑定意見書在
    卷可稽。被告二人之過失行為與黃薛玉治所受之傷害，二者
    間具有相當因果關係。嗣黃薛玉治另因急性呼吸衰竭及腎衰
    竭於97年6月29日死亡，惟法務部法醫研究所研判，本案之
    車禍證據僅支持為肢體之指骨骨折，被害人雖有因糖尿疾病
    延緩傷口癒合，但與後續多器官疾病衰竭之病程無關，故無
    法支持被害人黃薛玉治於97年3月9日發生之車禍與97年6 月
    29日死亡有相當因果關係，有財團法人嘉義基督教醫院乙種
    診斷證明書4紙及死亡證明書1紙、法務部法醫研究所98年10
    月23日法醫理字第0970005467號函及法醫文書審查鑑定書1
    份在卷可憑，可認黃薛玉治於本件事故後3個月餘之死亡結
    果，與本件車禍被告二人之過失行為，二者間並無相當因果
    關係，應可認定。綜上所述，本件事證明確，被告二人過失
    傷害之犯行，實可認定。
三、核被告乙○○及甲○所為，均係犯刑法第284條第1項前段之
    過失傷害罪。被告二人於本件車禍事故發生後，犯罪未被有
    偵查權之公務員或機關發覺前，即向據報到場處理之臺南縣
    警察局麻豆分局警員表示係肇事者乙節，有97年3月9日臺南
    縣警察局麻豆分局道路交通事故肇事人自首情形紀錄表1紙
    在卷可稽，嗣並接受本院裁判，當已合於自首之規定，爰依
    刑法第62條前段規定，減輕其刑。原審以被告二人罪證明確
    ，因而適用刑法第284條第1項前段、第62條前段、第41條第
    1項前段，刑法施行法第1之1之規定，均量處拘役55日，併
    均諭知易科罰金之折算標準，其認事用法，均無不合，量刑
    及易科罰金之折算諭知亦均妥適。告訴人丙○○請求上訴指
    摘原審判決量刑過輕，為無理由，應予駁回。然審酌被告二
    人前未曾因故意犯罪受有期徒刑以上刑之宣告，有臺灣高等
    法院被告前案紀錄表2紙附卷可佐，且其復於98年10月27日
    與告訴人丙○○達成調解，賠償告訴人之損害，業據告訴人
    丙○○委任律師於98年12月3日具狀陳明無訛，並有98年10
    月27日98年度南簡調字第425號調解筆錄1紙附卷可稽，其歷
    經本案偵、審程序之教訓，應知所警惕，信無再犯之虞，本
    院因認所宣告之刑以暫不執行為適當，爰併均予以宣告緩刑
    2年，以勵自新。
四、據上論斷，應依刑事訴訟法455條之1第1項、第3項、第368
    條、第364條，刑法第74條第1項第1款，判決如主文。
本案經檢察官丁○○到庭執行職務。
中    華    民    國    99    年     1    月    20    日
            刑事第三庭    審判長法  官  鄭文祺
                                法  官  劉秀君
                                法  官  陳振謙
以上正本證明與原本無異。
不得上訴。
                                書記官  黃雅雲
中    華    民    國    99    年     1    月    20    日
附錄本案論罪科刑法條全文
中華民國刑法第284條第1項
因過失傷害人者，處6月以下有期徒刑、拘役或5百元以下罰金，
致重傷者，處1年以下有期徒刑、拘役或5百元以下罰金。


司法院資訊處製作；財團法人民間司法改革基金會備份。
